臺灣桃園地方法院刑事判決
110年度訴字第1492號
公  訴  人  臺灣桃園地方檢察署檢察官
被      告  褚潘盛



選任辯護人  劉政杰律師
            李浩霆律師
上列被告因毒品危害防制條例案件，經檢察官提起公訴（110年
度偵字第26558號），本院判決如下：
    主  文
褚潘盛販賣第二級毒品，未遂，處有期徒刑貳年拾月。
扣案如附表一所示之物沒收銷燬之、如附表二所示之物沒收。
    事  實
一、褚潘盛明知大麻經公告列為毒品危害防制條例第2 條第2 項
    第2 款之第二級毒品，未經許可不得持有、販賣，竟基於持
    有第二級毒品大麻之犯意，於民國110年3月底某日，在臺北
    市東區某夜店向某真實姓名年籍不詳之人，以新臺幣（下同
    ）8,000元購入附表一所示第二級毒品大麻1包而持有之。然
    褚潘盛嗣因嫌棄大麻之氣味而未施用，竟先易上開單純持有
    第二級毒品大麻之犯意為意圖販賣而持有第二級毒品之犯意
    ，並意圖營利而基於販賣第二級毒品之犯意，於110年7月14
    日前數日，在臺灣地區某不詳地點，以不詳方式連結網際網
    路，並以暱稱「7」登入不特定多數人可共見共聞之通訊軟
    體Telegram，並加入有大麻交易機會之群組「420」（因4月
    20日為國際大麻日，故坊間習以420代表大麻），閱覽群組
    內他人之公開對話，並伺機出售上開大麻1包予他人。適有
    桃園市政府警察局龍潭分局聖亭派出所警員姚繼群以Telegr
    am執行網路巡邏，見該群組名稱「420」係指大麻而認或涉
    有不法，遂加入該群組，並於見聞群組內確有他人發送意在
    詢購大麻之留言後，即喬裝為欲購買大麻之買家留言「桃園
    有俗一點的嗎？」等意在詢購大麻之語。褚潘盛見姚繼群發
    言詢問，即承前業已萌生之販賣第二級毒品以營利之犯意，
    以Telegram之秘密對話對話功能，私訊姚繼群「『你是』、『5
    』、『10』」等意指詢問姚繼群要購買之大麻數量為5克或10克
    ，及「1/18」等意指大麻販售價格為1公克1,800元之內容，
    後雙方約定於110年7月14日中午，在桃園市○○區○○○○○路0號
    對面之高鐵停車場內交易，由褚潘盛以9,000元之價格販賣5
    公克之第二級毒品大麻1包予姚繼群。嗣於110年7月14日中
    午12時15分許，褚潘盛、姚繼群依約至上開地點會面，褚潘
    盛向姚繼群收取販毒價金9,000元（嗣於查獲後經員警取回
    ）後，向姚繼群表示其已將約定販售之大麻以衛生紙包覆擺
    放在地上，請姚繼群自行撿起確認，經姚繼群確認該衛生紙
    內包覆之物品為雙方約定交易之大麻無誤，姚繼群及埋伏員
    警即表明警察身分而當場查獲。
二、案經桃園市政府警察局龍潭分局報告臺灣桃園地方檢察署檢
    察官偵查起訴。
    理  由
甲、證據能力部分
一、按被告以外之人於審判外之言詞或書面陳述，除法律有規定
    者外，不得作為證據。惟被告以外之人於審判外之陳述，經
    當事人於審判程序同意作為證據，法院審酌該言詞陳述或書
    面陳述作成時之情況，認為適當者，亦得為證據。當事人、
    代理人或辯護人於法院調查證據時，知有第159 條第1 項不
    得為證據之情形，而未於言詞辯論終結前聲明異議者，視為
    有前項之同意，刑事訴訟法第159 條第1 項、第159 條之5
    第1 項、第2 項分別定有明文。查本案據以嚴格證明被告犯
    罪事實有無之屬傳聞證據之證據能力，檢察官、被告及其辯
    護人於本院準備程序中表示同意有證據能力，本院審酌各該
    證據查無有何違反法定程序取得之情形，亦無顯有不可信與
    不得作為證據之情，因認以之為證據，核屬適當，故認均有
    證據能力。
二、本件認定事實所引用之下述書證、物證等證據，檢察官、被
    告及其辯護人均未主張排除其證據能力，且迄於本院言詞辯
    論終結前均未表示異議，本院審酌前開證據並無證據證明係
    公務員違背法定程序所取得，「文書證據」部分亦無刑事訴
    訟法第159 條之4 之顯有不可信之情況與不得作為證據之情
    形，且均與本案具關連性，是本件認定事實所引用之上開證
    據，均認有證據能力。
乙、認定犯罪事實之依據及理由　　
一、訊據被告褚潘盛就事實欄一所示犯罪事實固均坦認在卷，惟
    辯稱：本案是警方陷害教唆的結果，應為無罪判決云云。惟
    查：
（一）事實欄一所示犯罪事實，除被告褚潘盛販賣第二級毒品之
      故意是否由喬裝員警姚繼群挑唆而起一節外，業據被告坦
      承在卷，核與證人即喬裝員警姚繼群於檢察官訊問時及本
      院審理中證述情節相符，並有證人姚繼群製作之110年7月
      14日職務報告、Telegram通訊軟體「420」群組截圖畫面
      、證人姚繼群與被告聯繫本案第二級毒品交易之Telegram
      通訊軟體對話紀錄翻拍照片、查獲現場照片及附表一、附
      表二所示扣案物品照片等件在卷可稽，另有如附表一、附
      表二所示之物扣案足憑。又扣案如附表一所示煙草1包，
      經鑑定結果確含第二級毒品大麻成分，此有法務部調查局
      濫用藥物實驗室110年8月27日調科壹字第11023009050號
      鑑定書在卷可稽，足認被告前揭任意性自白核與事實相符
      ，均堪採信。
（二）至被告固以前詞置辯，惟查：
   1、「誘捕偵查」之偵查類型區分為兩種，一為「創造犯意型
      之誘捕偵查」，一為「提供機會型之誘捕偵查」。「創造
      犯意型誘捕」又稱「陷害教唆」，係指行為人原無犯罪之
      意思，純因具有司法警察權者之設計誘陷，以唆使其萌生
      犯意，待其形式上符合著手於犯罪行為之實行時，再予逮
      捕者而言。由於此係以引誘或教唆犯罪之不正當手段，使
      原無犯罪故意之人萌生犯意而實行犯罪行為，再蒐集犯罪
      證據，予以逮捕偵辦，手段顯然違反憲法對於基本人權之
      保障，且已逾越偵查犯罪之必要程度，對於公共利益之維
      護並無意義，因此所取得之證據資料，應不具有證據能力
      。「提供機會型之誘捕偵查」又稱「釣魚偵查」，此係指
      行為人原本即有犯罪之意思，其從事犯罪構成要件行為之
      犯意，並非他人所創造，具有司法警察權者僅係對於原已
      犯罪或具有犯罪故意之人，以設計引誘之方式，使其暴露
      犯罪事證，而利用機會加以逮捕或偵辦者而言。「釣魚偵
      查」純屬偵查犯罪技巧之範疇，並未違反憲法對於基本人
      權之保障，且於公共利益之維護有其必要性，故依「釣魚
      偵查」方式所蒐集之證據資料，非無證據能力（最高法院
      最高法院111年度台上字第2118號刑事判決、98年度台上
      字第7699號刑事判決意旨參照）。
   2、證人即喬裝員警姚繼群於檢察官訊問時證稱：「（檢察官
      問：這個『420』群組，是要買或要賣大麻的人會加入的？
      ）是的。（檢察官問：在你發言說『桃園有俗一點的嗎』之
      前，你並沒有私下一對一的問被告是否有要販賣，是否如
      此？）是的，我沒有問，且我發言之前，也不知道帳號暱
      稱7有要販賣，我也沒有注意他的帳號，因為該群組內有3
      00多人。」等語在卷；另於本院審理中證稱：「本案查獲
      經過，是因為我執行網路巡邏勤務，在通訊軟體 Telegra
      m 上面有一個群組叫『420』，420是國際大麻日，就是大麻
      的代稱。我在裡面進行網路巡邏勤務，我觀察一陣子這個
      群組交易模式，都是有買家詢問。我看大家都是發問有沒
      有貨，所以我推測是由賣家私訊買家。我就在群組詢問桃
      園有沒有大麻可以供應，被告就私訊我說要販賣大麻。我
      在群組發問『桃園有俗一點的嗎？』，但我沒有私下詢問被
      告是否有在販賣，被告是用Telegram通訊軟體的秘密功能
      私訊我，因為他看到我發言之後，這群組大部分都是買賣
      大麻，他沒有明講是什麼東西，只有問我數量要幾個。對
      話中『你是』、『5』、『10』，這些對話是對方說的。我說『我
      還以為518是什麼垃圾哈哈』，這是在談論價錢，5是5公克
      ，18價錢，然後1公克1,800，我以為他說5公克才 1,800
      ，所以我才誤以為這個價錢 OK。這些對話紀錄是我請同
      事另外用手機翻拍下來的，因為截圖的話，秘密聊天的功
      能會告訴對方你有截圖。」等語明確，而就其係因網路巡
      邏，加入通訊軟體Telegram上以國際大麻日為代稱之「42
      0」群群組，由於該群組多從事於大麻買賣，其在群組內
      喬裝大麻買家詢問「桃園有俗一點的嗎？」後，被告即主
      動以通訊軟體Telegram 秘密對話功能私訊與其聯繫，詢
      問其所需大麻之數量並告知販售價格一情證述綦詳，所證
      其與被告間以通訊軟體Telegram 秘密對話功能私訊對話
      之內容，亦與卷附姚繼群與被告聯繫本案第二級毒品交易
      之Telegram通訊軟體對話紀錄翻拍照片所示互核一致。是
      證人姚繼群前揭所證情節，原堪認非虛。
   3、況且，被告於檢察官訊問時，就其何以為事實欄一所示販
      賣第二級毒品犯行之經過，供稱：「（檢察官問：是否於
      110年7月14日中午12時許，在桃園高鐵站對面停車場，被
      警方查扣大麻1包？）是。（檢察官問：該大麻來源？）1
      10年3月多我在臺北某夜店跟一名男子以8,000元買，本來
      要自己用，後來覺得很臭就沒用，就一直放家裡。」、「
      （檢察官問：你有在『420』群組？）有，當初好像有人分
      享我就加入，我也不知道那群組在幹嘛。（檢察官問：為
      何會加入該群組？）想說該群組裡可能有人需要大麻，我
      就加入看看，之前聽說420是指大麻，新聞也有報。（檢
      察官問：換言之，你加入該群組目的是想說可以把手上的
      大麻賣掉？）是。」、「（檢察官問：依手機畫面，喬裝
      員警詢問『有空？』你就回『你是、5、10』？）是。5、10各
      指5克、10克的大麻。（檢察官問：【提示手機畫面】是
      否均為你與喬裝員警的對話？）是，全部對話就這樣。（
      檢察官問：你跟喬裝員警約定大麻價金及重量？）5克9,0
      00元。」、「（檢察官問：所以你是因為該群組的人可能
      想買大麻，所以喬裝員警只講『有空？』你就知道他要買大
      麻？）他在群祖先說有缺糧食，我當時就知道是指大麻，
      後來才跟他聊天。」、「（檢察官問：補充？）大麻留著
      也沒用，對方丟訊息給我兩三天，我想說加減賺一點錢。
      」等語在卷，而就其本身對通訊軟體Telegram群組名稱「
      420」所指即為大麻一事知之甚明，其加入「420」群組之
      目的，即係因認該群組內可能有成員需要大麻，其為將先
      前所購得、但其嗣認「很臭」而「留著也沒用」之大麻出
      售以或多或少賺取利潤，故而加入該群組，而其見喬裝員
      警在群組表示「缺糧食」，即知悉喬裝員警所指為「大麻
      」，後即與喬裝員警聊天並向其詢問「5、10」等欲購買
      之大麻數量及告知販售價格一情供述甚明。而被告所供通
      訊軟體Telegram「420」群組內係有「大麻」毒品買賣行
      為，故其在群組見員警表示「缺糧食」後，即為出售大麻
      而詢問喬裝員警所需大麻數量並議定交易價量一節，更與
      證人即喬裝員警姚繼群前揭所證情節相符，基此，更足認
      證人姚繼群前揭所證本案查獲經過，顯與事實相符而堪以
      採信。另觀諸被告前揭所供，其於加入通訊軟體Telegram
      「420」群組之初，即係抱持販賣第二級毒品以營利之犯
      意而加入其中，足見被告原即已具有販賣第二級毒品之犯
      意，而僅係在通訊軟體Telegram「420」群組中尋覓交易
      機會，是被告於事實欄一所示時、地販賣第二級毒品之犯
      意，早於喬裝員警姚繼群在上開群組內發送有意購買大麻
      之訊息之前即已存在，而顯非由司法警察所挑唆引發，至
      為明確。是以，被告於事實欄一所示時、地，既原即有販
      賣第二級毒品之故意，喬裝員警僅係對於具有犯罪故意之
      人，以表露有購買第二級毒品需求之方式，令被告主動向
      其詢問欲購買之大麻數量並告知販售價格，而實行其販賣
      第二級毒品之構成要件行為，所為核屬前述純屬偵查犯罪
      技巧範疇之「釣魚偵查」，而非為法所不容之「陷害教唆
      」，至屬灼然。是被告於本院審理中辯稱本案係遭員警陷
      害教唆之結果，而應為無罪判決云云，顯屬無據。
二、綜上所述，本件事證明確，被告褚潘盛犯行洵堪認定，應予
    依法論罪科刑。　
三、核被告褚潘盛所為，係犯毒品危害防制條例第4 條第6 項、
    第2項販賣第二級毒品未遂罪。被告於事實欄一所示時、地
    持有、意圖販賣而持有第二級毒品之低度行為，應為其販賣
    第二級毒品未遂之高度行為所吸收，均不另論罪。被告雖著
    手於販賣第二級毒品，惟因喬裝員警並無購毒真意而未得逞
    ，為未遂犯，爰依刑法第25條第2 項規定，按既遂犯之刑度
    減輕其刑。被告就所犯上開犯行，於偵查中及審判中均自白
    ，應依毒品危害防制條例第17條第2 項規定，遞減輕其刑。
    另按刑法第59條規定犯罪之情狀可憫恕者，得酌量減輕其刑
    ，其所謂「犯罪之情狀」，與同法第57條規定科刑時應審酌
    之一切情狀，並非有截然不同之領域，於裁判上酌減其刑時
    ，應就犯罪一切情狀，予以全盤考量，審酌其犯罪有無可憫
    恕之事由，即有無特殊之原因與環境，在客觀上足以引起一
    般同情，以及宣告法定低度刑，是否猶嫌過重等等，以為判
    斷，最高法院51年台上字第899號判例、70年度第6次刑事庭
    會議決議、95年度台上字第6157號判決意旨可資參照。經查
    ，被告僅為圖營利，即率為事實欄一所述販賣第二級毒品之
    犯行，無視我國禁絕毒品之規範，戕害他人身心、促成毒品
    流布，其犯罪目的、行為手段及所生危害依一般社會客觀評
    價，均難認有何足以引起一般人同情而堪予憫恕之情，況被
    告所犯本案業經依刑法第25條第2 項未遂犯之規定、毒品危
    害防制條例第17條第2 項偵審自白之規定，二度減輕其刑，
    故亦無縱依法科以法定最輕本刑，仍情輕法重過苛之憾，是
    被告所犯本案犯行，無由適用刑法第59條之規定酌減其刑，
    附此敘明。爰審酌被告褚潘盛為圖營利，竟即以販賣第二級
    毒品供他人施用此一嚴重損及國民健康之方式牟利，倘該大
    麻毒品流佈於市，顯將危害社會治安及國人健康，足認其惡
    性非輕，又其於本院審理中固就販賣第二級毒品之事實坦認
    在卷，惟另辯稱係遭員警陷害教唆始為本案犯行，圖將其犯
    罪起因推諉於依法執行犯罪偵查之員警，難認有何真誠面對
    其販毒犯行之錯並知所悛悔之意，犯後態度非佳，惟念本次
    所販賣之第二級毒品幸未流入市面，暨其於本院審理中自稱
    大學畢業之智識程度、從事於雞隻販售職業之生活狀況，及
    其犯罪動機、目的、手段、所生危害等一切情狀，量處如主
    文所示之刑。
四、沒收部分
（一）被告褚潘盛為警查獲時，經警扣得之如附表一所示第二級
      毒品大麻，均應依毒品危害防制條例第18條第1 項前段規
      定，就驗餘之毒品諭知沒收銷燬，至於鑑定時取樣使用之
      大麻已鑑定用罄而不存在，該部分不得再宣告沒收，附此
      說明。又盛裝上開大麻之包裝袋1個，與殘留其上之大麻
      無法完全析離，故應整體視為所裝盛之毒品，並依毒品危
      害防制條例第18條第1 項前段規定，諭知沒收銷燬。
（二）被告褚潘盛持以於事實欄一所示時、地，用以操作通訊軟
      體Telegram與喬裝員警聯繫本案販賣毒品犯行所用之IPHO
      NE廠牌行動電話1支及其配用之門號SIM 卡1張，係被告用
      以犯本案販賣第二級毒品未遂犯行所用之物，業據被告於
      檢察官訊問時供承在卷，核屬被告所有供其犯本案販賣第
      二級毒品未遂犯行所用之物，應依毒品危害防制條例第19
      條第1 項之規定，不問屬於犯罪行為人與否，均諭知沒收
      。又上開物品既經扣案，即無所謂「全部或一部不能沒收
      或不宜執行沒收」之問題，自毋依同條第4項贅知「追徵
      其價額」之必要，末此敘明。
據上論斷，應依刑事訴訟法第299 條第1 項前段，判決如主文。
本案經檢察官施韋銘到庭執行職務，檢察官彭師佑提起公訴。
中　　華　　民　　國　　111 　年　　7 　　月　　15　　日
                  刑事第十六庭審判長法  官  游紅桃
                                    法  官  鄧瑋琪
                                    法  官  林蕙芳　
以上正本證明與原本無異。
如不服本判決應於收受判決後20日內向本院提出上訴書狀，並應
敘述具體理由。其未敘述上訴理由者，應於上訴期間屆滿後20日
內向本院補提理由書(均須按他造當事人之人數附繕本)「切勿逕
送上級法院」。 
　　　　　　　　　　　　　　　      書記官　陳忠順　　　
中　　華　　民　　國　　111 　年　　7 　　月　　20　　日
附錄本案論罪科刑法條：
毒品危害防制條例第4條
製造、運輸、販賣第一級毒品者，處死刑或無期徒刑；處無期徒
刑者，得併科新臺幣3千萬元以下罰金。
製造、運輸、販賣第二級毒品者，處無期徒刑或10年以上有期徒
刑，得併科新臺幣1千5百萬元以下罰金。
製造、運輸、販賣第三級毒品者，處7年以上有期徒刑，得併科
新臺幣1千萬元以下罰金。
製造、運輸、販賣第四級毒品者，處5年以上12年以下有期徒刑
，得併科新臺幣5百萬元以下罰金。
製造、運輸、販賣專供製造或施用毒品之器具者，處1年以上7年
以下有期徒刑，得併科新臺幣1百50萬元以下罰金。
前五項之未遂犯罰之。
附表一：
編號 扣案物名稱 備註 1 第二級毒品大麻1包（煙草，驗前淨重4.07公克，因鑑驗取用0.01公克用罄、驗餘淨重4.69公克）及其包裝袋1個。 僅沒收驗餘之第二級毒品大麻及其包裝袋1個。 
附表二：
編號 扣案物名稱 1 被告褚潘盛所有之IPHONE廠牌行動電話1支及其配用之門號SIM卡1 張